臺灣桃園地方法院刑事判決　　　　　　　　　　　　　九十年度易字第二七九三號
　　公　訴　人　臺灣桃園地方法院檢察署檢察官
　　被　　　告　甲○○
　　　　　（原名童慶鰲）
右列被告因偽造文書案件，經檢察官提起公訴（九十年度偵字第一六九八六號），經
訊問被告後，認為宜以簡易判決處刑，本院判決如左：
    主  文
甲○○連續行使明知為不實之事項，而使公務員登載於職務上所掌之公文書，足以生
損害於公眾及他人，處罰金壹仟元，如易服勞役，以參佰元折算壹日。緩刑貳年。
        事  實
一、甲○○無犯罪前科。甲○○原名童慶鰲，浙江省永康縣唐上村人，父親名為童敦
    厚，母親名為徐秀鴦，民國三十八年間因大陸淪陷跟隨國軍自重慶來台，在台服
    役期間，未取得國民身分證，於四十一年間，為報考海軍官教，遂在嘉義向同鄉
    長官甲○○（民國十四年三月十二日，身分證字號Ｚ000000000號，父
    親童金培，母親徐青雲）借得身分證報考並獲錄取，其後繼續使用「甲○○」名
    義及其年籍等資料，更於五十年四月一日填具軍人婚姻報告表申請與鄭秀葉結婚
    ，基於更改姓名之意，將姓名由「童慶鰲」更改為「甲○○」，繼續使用「甲○
    ○」之名，而在上開報告表上結婚人姓名欄內填載「甲○○」，出生年月日亦填
    具原真正之「民國二十一年三月二十二日」，惟家族欄內，父親欄填寫「童金培
    」，母親欄填寫「徐氏」之不實事項，嗣經核准而於五十年五月七日與鄭秀葉結
    婚後，於五十年五月十日持用前開父母親欄登載不實之軍人結婚報告表向高雄市
    鼓山區戶政事務所申報戶籍登記請領國民身分證，使承辦之公務員將上開父親為
    「童金培」，母親為「徐氏」不實之事項登載於職務上所載之戶籍登記簿公文書
    上，復據以核發身分證及戶口名簿（國民身分證字號為Ｚ000000000號
    ），足以生損害於甲○○（民國○○年○月○○日出生）本人及戶籍機關登記之
    正確性（此部分追訴權時效已完成），又基於行使前開文書之概括犯意，自該時
    起至九十年十月二日自首止，連續在高雄市（鼓山區、左營區、前金區）、台南
    市（北區）、桃園縣（大溪鎮）、台北市（大安區、南港區）、台中市（北區）
    轄內之戶政事務所及戶籍地等地持前開不實之身分證及戶口名簿等證件，辦理戶
    籍遷出、遷入（五十一年六月十五日起至八十九年十二月二十日止，詳如附表所
    示）、身分證換發（民國九十年一月九日換發身分證）及接受戶口校正、普查等
    事宜，足以生損害於甲○○（民國○○年○月○○日出生）本人、戶政機關對戶
    政管理之正確性及與之往來之人。嗣甲○○在未被有偵查犯罪職權之機關或公務
    員發覺其為犯人前，即主動於九十年十月二日具狀（九十年十月三日繫屬）向臺
    灣桃園地方法院檢察署檢察官自首，進而接受本次裁判。
二、案經甲○○向臺灣桃園地方法院檢察署檢察官自首由該署檢察官偵查起訴。
        理  由
一、本件被告甲○○偽造文書案件，原經檢察官提起公訴，經訊問被告，被告自白犯
    罪，本院認為宜以簡易判決處刑，爰不經通常程序逕以簡易判決處刑。
一、右開事實，迭經被告甲○○在偵、審中均供認不諱，核與證人甲○○（民國○○
    年○月○○日出生，身分證字號Ｚ000000000號，父親童金培，母親徐
    青雲）於九十年十一月十九日偵查及九十一年一月三日本院調查時供證情節相符
    ，並有桃園縣大溪鎮戶政事務所九十一年二月五日桃溪戶字第○九一○三九號函
    送之戶籍資料、台北市大安區戶政事務所九十一年二月一日北市安戶字第○九一
    三○一五八六○○號函送之遷入申請書等戶籍資料、高雄市鼓山區戶政事務所八
    十九年八月二十一日核發戶籍登記簿謄本、桃園縣大溪戶政事務所九十一年一月
    二十八日、九十一年二月二十六日核發之戶籍登記簿謄本各一份、戶口名簿影本
    一分、甲○○（民國○○年○月○○日出生）、甲○○（民國○○○年○月○○
    ○日出生）中華民國國民身分證影本各一紙、童氏家譜影本一份等在卷可證，事
    證明確，被告犯行洵堪認定。
二、被告係於五十年五月十日以不實之父、母姓名使公務員為不實之戶籍登記，據而
    發給身分證及戶籍謄本、戶口名簿，連續使用至九十年十月二日自首犯罪時止，
    核其所為，係犯刑法第二百十六條、第二百十四條之罪。其間使公務員登載不實
    之低度行為，為行使公務員登載不實文書之高度行為所吸收，僅論以行使使公務
    員登載不實文書罪，且被告係於五十年五月十日使公務員為不實之登載，則依刑
    法第八十條第一項第二款之規定，使公務員登載不實部分之犯行其追訴時效業已
    完成，不得再追訴使公務員登載不實罪。而被告之行使使公務員登載不實文書之
    行為具有連續性，依刑法第八十條第二項後段之規定，不得割裂論罪，應自五十
    年五月十日起至九十年十月二日自首時止論處被告連續行使使公務員登載不實之
    文書罪。被告先後多次行使犯行，時間緊接、犯罪構成要件相同，顯係基於概括
    犯意反覆為之，為連續犯，應依刑法第五十六條規定以一罪論，並加重其刑。被
    告對於未發覺之罪，於九十年十月二日具狀（九十年十月三日繫屬）向臺灣桃園
    地方法院檢察署檢察官自首而表示願接受裁判，有自首狀在卷可證，應依刑法六
    十二條前段規定減輕其刑。爰審酌被告無犯罪前科素行良好，僅因一時欠於考量
    而罹犯本罪之動機、目的、年齡已近七十歲及坦承犯行等一切情形，從輕量處如
    主文所示之刑，並諭知易服勞役之折算標準。
三、被告未曾受有期徒刑以上刑之宣告，有臺灣桃園地方法院檢察署刑案資料查註記
    錄表、臺灣高等法院檢察署刑案紀錄簡覆表及臺灣高等法院被告全國前案紀錄表
    足稽，其因一時失慮，致罹刑章，經此偵審程序，當知所警惕，信無再犯之虞，
    本院認所宣告之刑，以暫不執行為適當，爰併諭知緩刑二年，用啟自新。
四、依刑事訴訟法第四百四十九條第二項，刑法第五十六條、第二百十六條、第二百
    十四條、第六十二條前段、第四十二條第二項、第七十四條第一款，罰金罰鍰提
    高標準條例第一條前段、第二條，逕以簡易判決處如主文所示之刑。
中      華      民      國    九十一    年      二      月    二十六    日
                                臺灣桃園地方法院刑事第五庭
                                    法  官  林  婷  立
右正本證明與原本無異。
如不服本判決，應於判決書送達之翌日起十日內，以書狀敘述理由（應附繕本），向
本庭提出上訴。
                                    書記官   黃 子 祝
中      華       民      國    九十一    年      二      月    二十七   日
附論罪科刑依據之法條：
刑法第二百十四條：
明知為不實之事項，而使公務員登載於職務上所掌之公文書，足以生損害於公眾或他
人者，處三年以下有期徒刑、拘役或五百元以下罰金。
刑法第二百十六條：
行使第二百十條至第二百十五條之文書者，依偽造、變造文書或登載不實事項或使登
載不實事項之規定處斷。
附表：
編號   時間              戶政事務所名稱          備註
一、 五十一年六月十五    高雄市鼓山區戶政事務所  自高雄市鼓山區自強一巷
     日                  八－四號遷出至同市左營
                                                 區建業新村八二號之三
二、 五十一年六月十五    台南市北區戶政事務所    自高雄市左營區建業新村
     日至五十四年七月                            八二號之三遷入至台南市
     十六日間某日                                北區○○里○○路五巷一
                                                 一－五號
三、 五十四年七月十六    高雄市前金區戶政事務所  自台南市北區水源里東豐
     日                                          五巷一一－五號遷出至高
                                                 雄市前金區長生里長生六
                                                 六巷四號（並於五十八年
                                                 六月十四日遷出）
四、 五十八年六月十八    桃園縣大溪鎮戶政事務所  自高雄市前金區長生里長
     日                                          生六巷四號遷入至桃園縣
                                                 大溪鎮瑞源里一鄰番子寮
二二六－二號
五、 六十二年十二月十    桃園縣大溪鎮戶政事務所  自桃園縣大溪鎮瑞源里一
     七日                                        鄰番子寮二二六－二號遷
                                                 出至台北市○○區○○路
                                                 三段一五七巷七－一號
六、 六十二年十二月十    台北市大安區戶政事務所  自台北市○○區○○路三
     七日至六十七年二                            段一五七巷七－一號遷入
     月十八日間某日                              至台北市南港區○○○路
                                                 六段二二五巷四弄六號四
                                                 樓
七、 六十七年二月十八    台北市大安區戶政事務所  自台北市南港區○○○路
     日                                          六段二二五巷四弄六號四
                                                 樓遷入至台北市大安區仁
                                                 愛路四段二四五巷九弄八
                                                 號二樓（後住址變更為同
                                             市○○區○○路四一巷八
                                                 號二樓，六十九年十月二
                                                 十四日住址變更為同市大
                                                 安區○○路四一巷八號三
                                                 樓，期間改建，於七十一
                                                 年八月三日住址遷至同市
                                                 同區○○街三七巷二八號
                                                 四樓，七十一年九月二十
                                                 一日遷回同區○○路四七
                                                 號六樓，於八十年八月五
                                                 日門牌整編地址改為台北
                                                 市○○區○○路一段五五
                                                 號六樓）
八、 八十五年九月二十    台北市大安區戶政事務所  自台北市○○區○○路一
     一日                               段五五號六樓遷出至台中
                                                 市○區○○○路一八之一
                                                 號
九、 八十九年十二月二    桃園縣大溪鎮戶政事務所  自台中市○○○路一八之
     十日                                        一號遷入至桃園縣龍潭鄉
                                                 龍源路一○二號
